臺灣高雄地方法院小額民事判決
                                   110年度雄小字第2867號
原      告  華南產物保險股份有限公司

法定代理人  陳文智  
訴訟代理人  卓定豐  
複代理人    祝魁均  
複代理人    蔡策宇  
被      告  李裴綸  

上列當事人間損害賠償事件，本院於民國111年2月17日言詞辯論
終結，判決如下：
    主  文
一、被告應給付原告新臺幣玖仟零壹拾貳元及自民國一百一十年
    七月六日起至清償日止，按週年利率百分之五計算之利息
    。
二、原告其餘之訴駁回。
三、訴訟費用新臺幣壹仟元由被告負擔。
四、本判決原告勝訴部分得假執行。但被告如以新臺幣玖仟零壹
    拾貳元供擔保後，得免為假執行。
    事實及理由
一、原告主張：被告駕駛車牌號碼000-0000號自用小客車於108
    年10月22日16時50分許，沿高雄市三民區德山街2 巷由西往
    東方向行駛時，因未靠右行駛，而與沿德山街30巷20弄由北
    往南巷弄行駛原告承保之由訴外人李堉驊駕駛之車牌號碼00
    0-0000號自用小客車( 下稱系爭自小客) ，使系爭自小客因
    而受損，原告已依保險契約賠付新臺幣( 下同) 26,631元( 
    工資20,952元、零件5,679 元) ，依民法侵權行為及保險法
    第53條規定，代位請求被告賠償損害。聲明：被告應給付原
    告26,631元及自起訴狀繕本送達翌日起至清償日止，按週年
    利率5%計算之利息。
二、被告則以：被告是直行車，系爭自小客是轉彎車，且系爭自
    小客是從左後側撞擊被告所駕駛之車，否認被告有過失，聲
    請送鑑定等語。聲明：原告之訴駁回。
三、本院的判斷：
  ㈠原告主張兩造於上開時地發生車禍事故，致系爭自小車受損
    害且由原告承保該車輛，已支出修理費用26,631元等事實，
    均為被告所不爭執，應可認為真實；原告主張被告未靠右行
    駛而與系爭自小客發生碰撞之事實，則為被告所爭執，並以
    前詞為抗辯，經查：
  1.按「汽車駕駛人轉彎或變換車道時，有下列情形之一者，處
    新臺幣6 百元以上1 千8 百元以下罰鍰：六、轉彎車不讓直
    行車先行」，道路交通管理處罰條例第48條第1 項第6 款定
    有明文。再按「行經無號誌之交岔路口，應減速慢行，作隨
    時停車之準備。」「四輪以上汽車及大型重型機車在劃有快
    慢車道分隔線之道路行駛，除起駛、準備轉彎、準備停車或
    臨時停車，不得行駛慢車道。」「行至無號誌或號誌故障而
    無交通指揮人員指揮之交岔路口，車道數相同時，轉彎車應
    暫停讓直行車先行。」，道路交通安全規則第93條第1 項第
    2 款、第95條第2 項、第102 條第1 項第2 款亦均定有明文
    。
  2.原告主張被告未靠右行駛致系爭自小客受有損害之事實，固
    據提出高雄市政府警察局道路交通事故初步分析研判表之認
    定為參( 卷第13頁) ，惟查：系爭自小客車之駕駛李堉驊雖
    於本件事故發生時之調查紀錄表稱其當時在路口停下來等對
    方過，對方過去時車後尾撞到我右前車頭( 卷第53頁) 、然
    被告於警詢之調查紀錄表則稱當時沿德山街2 巷西向東行駛
    ，至肇事巷口時正常直行，通過路口時就感覺子左後有被撞
    擦( 卷第55頁) ，是二人所述內容並不相同，已難僅以李堉
    驊之陳述認為真實；參以系爭自小客之擦撞部位確實在右前
    車頭靠下方位置處、被告之車則前方無任何撞擊痕、左後略
    有刮痕等情，有原告所提照片及警方現場照片等可參( 卷第
    105-107 頁、第49頁) ，衡情如果系爭自小客車駕駛當時確
    實係停止狀態，而僅因被告之車未靠右行駛，則兩車之撞擊
    位置應該在被告車左前側或左側車門處方為合理，足認被告
    抗辯當時其駕駛之車已完全通過始發生擦撞之詞較為合理；
    況原告於審理中亦不爭執原告所承保之車輛當時非靜止狀態
    而有移動的事實( 卷第99頁背面筆錄) ，是本院依上開說明
    ，如系爭自小客車當時確實遵守上開交通規則停在巷弄口，
    等待被告之車先行通過，本件車禍當無由發生，是應認本件
    車禍事故發生之原因，主要係因原告承保車輛右轉彎車於無
    號誌路口未禮讓直行車先行所致，高雄市警察局初步分析研
    判表之認定尚無足採，原告基於保險代位請求被告賠償車損
    ，自應同負系爭自小客車駕駛之與有過失責任。
  3.惟系爭德山街2 巷之寬度為6 公尺，亦有高雄市政府警察局
    繪製之道路交通事故現場圖可參( 卷第45頁) ，而被告於通
    過時即與系爭自小客車發生擦撞，且依現場圖所繪擦撞位置
    確實較靠系爭自小客駛出之巷弄所在位置，則被告確實亦有
    未靠右行駛之過失應可認定，被告雖抗辯因有對向來車，右
    側停放整排機車且有同向機車故無法靠右行駛等( 卷第107
    頁) ，惟依警方現場照片並無車故發生所在有許多機車停放
    且已阻礙車輛正常通行之情形，有現場照片可參( 卷第47-4
    9 頁) ，且被告就所抗辯亦未舉證證明以實其說，被告抗辯
    亦無足採。因本件事證已明，原告聲請鑑定，經本院於110 
    年12月19日發文送鑑定後，已因原告未繳納鑑定費用經鑑定
    委員會於111 年1 月14日以高市車鑑字第11170034800號函
    復無從受理鑑定，有函文可參( 卷第125 頁) ，原告遲至11
    1 年2 月17日言詞辯論期日再聲請鑑定，認已無必要，併為
    說明。
  ㈡按物被毀損時，被害人除得依民法第196 條請求賠償外，並
    不排除民法第213 條至第215 條之適用。依民法第196 條請
    求賠償物被毀損所減少之價額，得以修復費用為估定之標準
    ，但以必要者為限（例如：修理材料以新品換舊品，應予折
    舊，最高法院77年第9 次民事庭會議決議內容可參) 。又按
    損害之發生或擴大，被害人與有過失者，法院得減輕賠償金
    額，或免除之，民法第217 條第1 項定有明文。又基於過失
    相抵之責任減輕或免除，法院對於賠償金額減至何程度，應
    斟酌雙方原因力之強弱與過失之輕重以定之（最高法院99年
    度台上字第1580號判決意旨可參）。審酌上開兩造過失情節
    ，認被告應負十分之四之過失責任，原告則應擔十分之六之
    與有過失責任。原告依侵權行為及保險代位規定，請求被告
    賠償車損，即有理由應予准許。
  ㈢經查，系爭自小客之修繕費用中零件為5,679 元、工資為20,
    952 元，有估價單及發票可證（卷第17-21 頁），而系爭自
    小客零件既以新品更換舊品，自應計算折舊，系爭自小客為
    104 年7 月出廠，有行車執照可參（卷第23頁），迄本件車
    禍發生時之108 年10月，已使用4 年4 月，則零件扣除折舊
    後之修復費用估定為1,577 元【計算方式：1.殘價＝取得成
    本÷( 耐用年數＋1)即5,679 ÷( 5+1)≒947 （小數點以下四捨
    五入）；2.折舊額＝( 取得成本－殘價) ×1/（耐用年數）×（
    使用年數）即( 5,679 －947)×1/5 ×（4+4/12）≒4,102 （小
    數點以下四捨五入）；3.扣除折舊後價值＝（新品取得成本－
    折舊額）即5,679 －4,102 ＝1,577 】，加計不用計算折舊之
    工資20,952元後，原告得請求被告賠償之車損必要費用為22
    ,529元（計算式：1,577+20,952=22,529 ）。再依上開兩造
    過失比例計算結果，原告得請求被告賠償之車損金額為9,01
    2 元( 計算式：22,529×4/10=9,012) ，原告其餘金額之請
    求則無理由而應予駁回。
四、綜上所述，原告依侵權行為及保險代位之法律關係，請求被
    告給付9,012 元及自起訴狀繕本送達翌日之110 年7 月6日
    起（卷第71頁）至清償日止，按週年利率百分之五計算之利
    息範圍內，為有理由，應予准許；原告超過此範圍之請求，
    則無理由，應予駁回。
五、本件係就民事訴訟法第436 條之8 適用小額訴訟程序所為被
    告敗訴之判決，依同法第436 條之20規定，應依職權宣告假
    執行，並依同法第436 條之23準用第436 條第2 項，適用同
    法第392 條第2 項規定，依職權宣告被告如預供擔保，得免
    為假執行。
六、本件兩造各為一部勝訴、一部敗訴，因原告確有提起本件訴
    訟必要，且起訴後應徵之裁判費至少為1,000 元（民事訴訟
    法第77條之13規定參照），是本院認應依民事訴訟法第79條
    規定，酌量情形由被告全部負擔。
中　　華　　民　　國　　111 　年　　3 　　月　　8 　　日
                  高雄簡易庭  法  官    林玉心 
以上正本係照原本作成。
民事訴訟法第436 條之24第2 項：對於本判決之上訴，非以違背
法令為理由，不得為之。如對本判決上訴，須於判決送達後20日
內向本院提出上訴狀，並須表明原判決所違背之法令及其具體內
容與依訴訟資料可認為原判決有違背法令之具體事實之上訴理由
。（均須按他造當事人之人數附繕本）。
中　　華　　民　　國　　111 　年　　3 　　月　　8 　　日
                              書記官    李月君